【裁判字號】    89,台上,1197
【裁判日期】    890309
【裁判案由】    偽造文書
【裁判全文】
最高法院刑事判決                              八十九年度台上字第一一九七號
    上訴人  台灣高等法院高雄分院檢察署檢察官
    被  告  甲○○
右上訴人因被告偽造文書案件，不服台灣高等法院高雄分院中華民國八十七年二月十
一日第二審判決（八十六年度上訴字第二三五三號，起訴案號：台灣高雄地方法院檢
察署八十五年度偵字第二一六六八號），提起上訴，本院判決如左：
    主  文
原判決撤銷，發回台灣高等法院高雄分院。
    理  由
本件原判決以：公訴意旨略稱：被告甲○○明知其所有於民國八十四年四月二十九日
新購之車號ＹＫ三○○八號德國進口寶馬ＢＭＷ五二五型小客車之車籍來源證明均未
遺失，為以該車重複買賣典當得財之計，乃與陳世貴（於八十五年八月間因注射毒品
過量中毒死亡），在高雄地區某處商議偽造該車之進口與貨物稅完稅證明表及保險卡
暨甲○○本人之身分證（將陳世貴於不同時間拍攝之相片，偽造成身分證年籍等與甲
○○如出一轍之身分證）均各兩份，謀議既定，渠等乃共同基於意圖為自己不法所有
之概括犯意，先於同（八十四）年十一月十四日，前往高雄市楠梓區監理處謊報該車
之行車執照遺失，申請補發，致承辦人員不察，而將之登載於職務上所掌之車輛異動
聲請書上，而換得補發之行照一紙。旋翌（十五）日，陳世貴即持其中一份偽造之車
籍來源證明，前往高雄市○○路一七五號劉遠如所經營之三立當舖，佯稱質押該車新
台幣（下同）三十萬元，因所備證照齊全，劉遠如乃陷於錯誤，而如數交付款項，陳
世貴得款後旋改稱因急用該車需借用一天，於騙得款項以後即逃逸而去。未幾即同日
十七時許，渠等復推由陳世貴以類似手法持該車偽造之車籍證明，前往高雄市○○○
路四三三號黃宗輝所開設之順億汽車商行，佯稱欲以一百二十五萬元出賣該車，因上
開偽造證件（除發票及領牌選號收據係真本外）幾與原本相同，外觀上肉眼無法辨識
，是黃宗輝雖經檢視猶信以為真，然因現款不足乃先行交付八十萬元款項，陳世貴乃
承繼上開偽造文書之犯意，在買賣合約書上偽簽甲○○之姓名，均足生損害於黃宗輝
等人。旋甲○○等人得手後，為圖掩人耳目，乃於翌（十六）日凌晨一時許，前往高
雄市政府警察局小港分局小港派出所誣稱該車遭竊，未指定犯人誣告他人涉犯竊盜案
件，致承辦警員將之登載於車輛失竊電腦單上，而開始無謂之偵查程序。因認被告甲
○○涉有刑法第一百七十一條第一項、第二百十六條、第二百十條、第二百十二條、
第二百十四條及第三百三十九條第一項罪嫌云云。經審理結果，仍認被告之犯罪不能
證明，因而維持第一審諭知被告無罪之判決，駁回公訴人在第二審之上訴，係採信被
告所辯：伊於購得上開車輛後，所持有之進口文件均置放於家中從未遺失，而案發當
日上午，伊乃駕車前至小港機場停放於停車場內，搭機前至台北，惟伊於晚間七時許
返回小港後始發現該車遭竊，伊遍尋無著後乃即向小港分局小港派出所報案，伊當日
並未在高雄，而駕車前往當舖典當之案外人陳世貴伊亦未認識，亦未與之前往典當，
伊於購買上開車輛時乃將前經補發之身分證等證件交由業務員辦理，其間是否遭人趁
機偽造留底未可得知，伊實無何涉及行使偽造文書、誣告或詐欺情事等語。並認被告
於購買前開車輛之初，售車公司於辦畢領牌手續，交付購車資料予被告之前，該等資
料可能遭人全盤留底、偽造，為其論據。但查上開汽車之原始售車發票（含選號收據
）及原廠鑰匙乙把，均於陳世貴出售該車時，交由告訴人黃宗輝持有，經黃宗輝於偵
審中迭次指證在卷，苟被告所辯無訛，則上開證件及汽車之原廠鑰匙何以會流入陳世
貴手中﹖此與判斷被告與陳世貴有無勾串共謀，至有關係，原審就上開事證未予究明
，遽行論斷。自嫌未盡調查之能事，而難昭折服。撿察官上訴意旨，執以指摘，洵有
理由。應認原判決有撤銷發回之原因。案經發回，更審時對於告訴人黃宗輝聲請上訴
狀及陳述狀所質疑之各事項，應詳為查證審酌，庶毋枉縱，併此明。
據上論結，應依刑事訴訟法第三百九十七條、第四百零一條，判決如主文。
中      華      民      國    八十九    年      三      月      九      日
                              最高法院刑事第四庭
                                  審判長法官  黃  劍  青
                                        法官  劉  敬  一
                                        法官  林  增  福
                                        法官  邵  燕  玲
                                        法官  郭  毓  洲
      右正本證明與原本無異
                                              書  記  官
中      華      民      國    八十九    年      三      月     十六     日


司法院資訊處製作；財團法人民間司法改革基金會備份。
